臺灣彰化地方法院民事判決　96年度訴字第431號
原　　　告　乙○○
訴訟代理人　丁○○
　　　　　　丙○○
被　　　告　甲○○○○○○
上列當事人間請求損害賠償事件，原告提起刑事附帶民事訴訟，
經本院刑事庭裁定移送，於民國96年6月27日言詞辯論終結，判
決如下：
    主  文
被告應給付原告新台幣拾伍萬玖仟玖佰伍拾柒元。
原告其餘之訴駁回。
本判決原告勝訴部分得假執行。
    事實及理由
壹、原告起訴主張：
    被告於民國95年3月14日7時30分許，駕駛車號1393-JW自小
    貨車，由彰化縣二林鎮○○里○○路由西往東行駛，因被告
    於超車時未保持安全車距，致其貨車右側車身擦撞原告所騎
    乘之NPP-970號重型機車之左側後視鏡及把手，並致原告人
    身倒地而受有頭部外傷合併頭皮撕裂傷、腦內及蜘蛛網下腔
    出血、胸部挫傷併左側氣血胸、右側肢體偏癱、右膝及右手
    擦傷等傷害。原告受傷後曾呈植物人狀態，雙側肢體無力，
    日常生活完全需他人照料。原告目前意識清楚，可以與人正
    常交談，惟因車禍所致之蜘蛛網腦膜下出血，影響肢體活動
    ，目前右側肢體仍有顯著的運動障礙，仍持續接受復健治療
    ，平時要用杖走路，並以機車代步。為此依民法第184條
    、第193條、第195條等規定，請求被告賠償下述所列損失:
   (1) 醫療相關費用：新台幣 (下同)46,849 元。原告迄今尚未
      痊癒，仍持續就醫治療中，後續之醫療費用併保留請求權
      。
   (2) 住院期間之看護費用：68,700元。
   (3) 車資費用：查原告於住院及受傷期間因有轉院及看診之需
      要，故請求車資5,500元。
   (4) 慰撫金：原告為23年6月18日生，為國小畢業，車禍前沒
      有工作，車禍當時已滿71歲 (原告誤載為60歲)，正值退
      休享受人生，含飴弄孫之際，誰知造化弄人，發生車禍，
      故請求精神慰撫金30萬元。並聲明：被告應給付原告421,
      049元。
貳、被告則以：對於發生車禍之事實不爭執，對於刑事判決部分
    ，被告有提出上訴。對原告請求之醫療費用46,849元及看護
    費用68,700元不爭執。對原告請求之車資費用於5,500元之
    部分不爭執。被告為專科畢業，工作為幫忙家裡從事園藝工
    作，名下沒有財產。原告受傷後，應有原先診斷書所載之症
    狀，惟被告於95年11月15日親眼目睹原告能自己騎乘機車逛
    街加油，足見原告事後恢復狀況良好，能自行處理日常生活
    ，非植物人且無癱瘓之情況，原告請求之慰撫金過高。並聲
    明：原告之訴駁回。
參、兩造不爭執之事項：
  一、被告於95年3月14日7時30分許，駕駛車號1393-JW自小貨
      車，由彰化縣二林鎮○○里○○路由西往東行駛，因被告
      於超車時未保持安全車距，致其貨車右側車身擦撞原告所
      騎乘之NPP-970號重型機車之左側後視鏡及把手，並致原
      告人身倒地而受有頭部外傷合併頭皮撕裂傷、腦內及蜘蛛
      網下腔出血、胸部挫傷併左側氣血胸、右側肢體偏癱、右
      膝及右手擦傷等傷害。
  二、原告因本件車禍支出醫療相關費用46,849元、住院期間之
      看護費用68,700元、車資費用5,500元。
  三、被告因犯過失傷害罪，經本院刑事庭判處有期徒刑3月，
      被告上訴中。
肆、得心證之理由：
    本件兩造主要之爭執點在於被告應賠償原告多少金額？
  一、按因故意或過失不法侵害他人之權利者，負損害賠償責任
      ；不法侵害他人之身體或健康者，對被害人因此喪失或減
      少勞動能力，或增加生活上之需要時，應負損害賠償責任
      ；不法侵害他人之身體、健康、名譽、自由、信用、隱私
      、貞操，或不法侵害其他人格法益而情節重大者，被害人
      雖非財產上之損害，亦得請求賠償相當之金額，民法第18
      4條第1項前段、第193條第1項、第195條第1項前段分別定
      有明文。本件被告於95年3月14日7時30分許，於超車時未
      保持安全車距，致其貨車右側車身擦撞原告所騎乘之NP
      P- 970號重型機車之左側後視鏡及把手，並致原告人身倒
      地而受有頭部外傷合併頭皮撕裂傷、腦內及蜘蛛網下腔出
      血、胸部挫傷併左側氣血胸、右側肢體偏癱、右膝及右手
      擦傷等傷害，有原告提出之道路交通事故現場圖、道路交
      通事故證明書、交通事故當事人登記聯單、診斷證明書為
      證，且為兩造所不爭執，而被告因犯過失傷害罪，經本院
      刑事庭判處有期徒刑三月，亦有本院95年度交易字第271
      號刑事案卷影本可稽，堪認原告此部分之主張為真實。則
      被告因過失行為，不法侵害原告之身體，被告就原告所受
      之損害，自應負賠償責任。
  二、茲就原告請求之各項損害賠償，分別審核如下：
    (1)醫療相關費用部分：原告主張其因本件車禍受有頭部外傷
      合併頭皮撕裂傷、腦內及蜘蛛網下腔出血、胸部挫傷併左
      側氣血胸、右側肢體偏癱、右膝及右手擦傷等傷害，並因
      而支出醫療相關費用(含尿褲、口罩)46,849 元等情，業
      據原告提出之診斷證明書、醫療費用收據、統一發票為證
      ，被告則抗辯僅要與醫療費用收據相符部分即願給付，然
      依原告提出之醫療費用收據及統一發票，原告實際支付之
      金額僅為35,757元，故原告請求醫療相關費用在35,757元
      之範圍內為有理由，逾此部分之請求則屬無據。
    (2)住院期間之看護費用部分：
      原告主張其因本件車禍支出之看護費用68,700元，有原告
      提出之看護收據為證，且為被告所不爭執，則原告請求被
      告賠償原告看護費用68,700元，則屬有據，應予准許。
    (3)車資費用：
      原告主張其因本件車禍，於住院及受傷期間因有轉院及看
      診之需要，故請求車資5,500元等情，業據原告提出統一
      發票收據影本6張為證，且為被告所不爭執，則原告請求
      被告賠償原告車資費用5,500元，則屬有據，應予准許。
    (4)精神慰撫金：
      原告主張其因本件車禍精神上受有痛苦，故請求被告賠償
      精神慰撫金30萬元，被告則抗辯原告請求金額過高。經查
      ，原告因本件車禍所受之傷害為頭部外傷合併頭皮撕裂傷
      、腦內及蜘蛛網下腔出血、胸部挫傷併左側氣血胸、右側
      肢體偏癱、右膝及右手擦傷等傷害，此有原告提出之診斷
      證明書可稽，惟原告自認事後經復健治療，意識已清楚，
      可以與人正常交談，平時要用杖走路，而依被告提出之
      照片，原告事後亦可自行騎機車外出加油，足見原告之傷
      勢已有逐漸復原之情形。又原告為23年6月18日生，為國
      小畢業，車禍前沒有工作，車禍當時已滿71歲，名下有房
      屋1棟、土地3筆，財產總值為610,701元。被告為專科畢
      業，工作為幫忙家裡從事園藝工作，名下沒有財產，此有
      卷附稅務電子閘門財產所得調件明細表為證，且為兩造所
      不爭執。是本院審酌兩造學歷、身分、地位、經濟狀況、
      被告之過失程度、原告之傷勢等一切情狀，認原告請求30
      萬元的慰撫金，尚嫌過高，應各核減為25萬元，方為適當
      。因此，原告請求慰撫金各超過25萬元部分，不應准許。
  三、綜上所述，原告本於侵權行為損害賠償請求權，請求被告
      給付原告421,049元，於359,957元之範圍內，為有理由，
      應予准許。原告其餘請求，均屬無據，應予駁回。本判決
      所命之給付未逾50萬元，依民事訴訟法第389條第1項第5
      款應依職權宣告假執行。
  四、本件原告係提起附帶民事訴訟，依法未繳納裁判費，故毋
      庸為訴訟費用負擔之諭知，併此敘明。
中　　華　　民　　國　　96　　年　　7　　月　　11　　日
                  民事第二庭法　官　詹秀錦
以上正本係照原本作成。
如對判決上訴，應於判決送達後20日內向本院提出上訴狀（須附
繕本）。
中　　華　　民　　國　　96　　年　　7 　　月　　12　　日
                  　　　    書記官　陳秀香
